【裁判字號】    89,訴,760
【裁判日期】    900712
【裁判案由】    違反槍砲彈藥刀械管制條例等
【裁判全文】
臺灣彰化地方法院刑事判決                          八十九年度訴字第七六號
    公  訴  人  臺灣彰化地方法院檢察署檢察官
    被      告  乙○○
                甲○○
                丁○○
    共同指定辯護人  本院公設辯護人丙○○
右列被告因違反槍砲彈藥刀械管制條例等案件，經檢察官提起公訴（八十九年度偵字
第八八八、二四六０號），本院判決如左：
    主  文
乙○○意圖為自己不法之所有，而侵占遺失物，處罰金（銀元）壹仟元；又未經許可
，寄藏子彈，處有期徒刑拾月，併科罰金新台幣壹萬元，扣案制式九０子彈伍顆沒收
；又共同未經許可，持有手槍，處有期徒刑伍年陸月，併科罰金新台幣拾萬元，扣案
制式九０手槍壹枝（槍枝管制編號0000000000）與制式九０子彈拾顆，均沒收。應
執行有期徒刑陸年，併科罰金新台幣拾萬伍千元，罰金如易服勞役，以（銀元）佰
元（即新台幣玖佰元）折算壹日，扣案制式九０手槍壹枝（槍枝管制編號0000000000
）與子彈拾捌顆，均沒收。。
丁○○共同未經許可，持有手槍，處有期徒刑伍年陸月，併科罰金新台幣拾萬元，罰
金如易服勞役，以（銀元）佰元（即新台幣玖佰元）折算壹日，扣案制式九０手槍
壹枝（槍枝管制編號0000000000）與制式九０子彈拾顆，均沒收。
甲○○共同未經許可，持有手槍，處有期徒刑伍年陸月，併科罰金新台幣拾萬元，扣
案制式九０手槍壹枝（槍枝管制編號0000000000）與制式九０子彈拾顆，均沒收；
又未經許可，寄藏手槍，處有期徒刑伍年肆月，併科罰金新台幣捌萬元，扣案制式九
０手槍壹枝（槍枝管制編號0000000000）與制式九０子彈顆，均沒收；又以加害生
命、身體之事，恐嚇他人致生危害於安全，處有期徒刑拾月。應執行有期徒刑捌年陸
月，併科罰金新台幣拾貳萬元，罰金如易服勞役，以（銀元）佰元（即新台幣玖佰
元）折算壹日，扣案制式九０手槍貳枝（槍枝管制編號0000000000與0000000000）與
制式九０子彈拾陸顆，均沒收。
    事  實
一、乙○○於民國（下同）八十五年間，在台中縣大里市「名冠ＫＴＶ」擔任服務生
    時，值警臨檢該ＫＴＶ，竟於ＫＴＶ店內受綽號「南哥」不詳姓名、年籍之成男
    男子所託，為之寄藏具殺傷力之制式九ＭＭ口徑半自動手槍用子彈五顆。嗣並攜
    回其台中市○○路一一六號五樓之一住處續藏。又於八十八年十月間，在台中市
    ○○路旁見有廖昱盈遺失之國民身分證一枚，竟意圖為自己不法之所有，予以拾
    獲侵占入己。又受綽號「老胡」不詳姓名、年籍之成年男子之託，欲向「阿瑞」
    不詳姓名、年籍之成年男子索討約新台幣（下同）二百餘萬元之債務，邀得甲○○、丁○○基於共同犯意，由其與丁○○提供未經許可所持有之具殺傷力，德國
    ＳＩＧＳＡＵＥＲ廠製Ｐ２２６型制式口徑九ＭＭ半自動手槍一枝（槍枝管制編
    號0000000000）及制式九ＭＭ半自動手槍用子彈十三顆，交甲○○未經許可攜持
    ，於八十九年一月十八日下午一時許，三人共乘乙○○所有，車牌號碼ＮＹ─０
    八五六號自用小客車在彰化市○○○路二十二巷附近守候「阿瑞」出現欲予索討
    債務時為警查獲，並扣得該手槍一枝與子彈十三顆（計彈匣內八顆與車下以衛生
    紙包裹，由甲○○趁隙丟藏之五顆）及鋤頭柄（即起訴書所載之木棍）三支、電
    纜線一條、鴨舌帽三頂、膠帶一捲、手套一大盒、空白支票十九張、吳俊宏、邱
    炫凱及廖昱盈之國民身分證各一枚等物。嗣乙○○帶同警方至前址台中市住處又
    查扣前開「南哥」寄藏之子彈五顆與不知情本案之戴玉炎交託乙○○代索債務之
    商業本票影印本三張、支票一張、讓渡書二張、借據一張等物。
二、甲○○又於八十五年底，受鄭明赫（於八十六年二月一日左右死亡，有檢察官相
    驗證明書影本在卷可證，另經檢察官為不起訴處分確定）之託，未經許可，代為
    寄藏具殺傷力，奧地利ＧＬＯＣＫ廠製１９型口徑九ＭＭ半自動手槍一枝（槍枝
    管制編號0000000000）與制式九ＭＭ半自動手槍子彈二顆，嗣於八十九年一月二
    十四日凌晨二時許，攜持至友人蔡金泉在彰化縣和美鎮○○路所經營之「好來屋
    ＫＴＶ」前時，見有不詳姓名、年籍之數人喧嘩鬧事，認係不利蔡金泉，竟以展
    現手槍，客觀上足認有以加害生命、身體之事之方式恫嚇該不詳之數人，致生危
    害於該不詳數人之安全，使該不詳之數人見狀畏懼散離。嗣見警聞報到場，即將
    槍、彈丟棄附近離去。經警查悉上情，策請蔡金泉勸說投案，會同警方於八十九
    年一月二十七日凌晨零時五十分許，在「好來屋ＫＴＶ」旁約七十公尺處稻田尋
    獲查扣該些槍彈。
三、案經彰化縣警察局彰化、和美分局報請臺灣彰化地方法院檢察署檢察官偵查起訴
    。
    理  由
一、訊據被告乙○○、丁○○均否認有前開犯行，乙○○辯稱，所查獲之槍、彈均係
    甲○○所有，伊均不知情；至先前於警訊及偵查中自白寄藏「南哥」之子彈，係
    為同情甲○○有老父、幼子才代擔罪名；另拾得廖昱盈身分證一直想交警，但都
    忘了云云。丁○○辯稱，伊不知甲○○帶有槍、彈云云。訊據被告甲○○則坦承
    前開二次為警查獲持有槍、彈與恐嚇之事實，且於審理中陳稱，查獲之槍、彈均
    係鄭明赫於八十五年間同時交付者；又乙○○住處查獲之子彈五顆，係其所放置
    ，乙○○不知情云云。辯護人亦以被告三人於審理中所述相合，應認被告乙○○
    、丁○○犯罪不能證明；另被告甲○○犯後坦承犯行，請從輕量刑等語為被告三
    人辯護。經查：
    （一）前開廖昱盈國民身分證，係廖昱盈於八十八年八月間遺失之物，業據廖昱
          盈於偵查中證述明確，核與被告乙○○自承係於八十八年十月間拾獲情節
          堪認相當。又依一般常情，若被告乙○○無意不法侵占，則斷無於拾獲後
          至為警於八十九年一月十八日查扣該身分證時止約三個月時間未予寄還或
          送警處理之理，故被告乙○○所辯無不法侵占云云容不足採，其有侵占犯
          行可加認定。
    （二）在被告乙○○前揭台中市住處查扣之子彈五顆，與前開被告三人共同為警
          查獲時所持有之手槍一枝與子彈十三顆經檢驗結果，手槍一枝係德國ＳＩ
          ＧＳＡＵＥＲ廠製Ｐ２２６型制式口徑九ＭＭ半自動手槍（槍枝管制編號
          0000000000）；子彈十八顆均係制式口徑九ＭＭ之半自動手槍
          用子彈，手槍與子彈均具殺傷力，有內政部警政署刑事警察局八十九年二
          月十日刑鑑字第一四八八四號鑑驗通知書在卷可稽。且被告乙○○於警訊
          及檢察官第一次訊問時已對前開五顆子彈係「南哥」者託請寄藏一節均坦
          承不諱。諸被告乙○○於警訊、偵查中均堅指被告三人為警查獲時所持
          有之前開槍、彈均係甲○○所有云云，並無同情甲○○為之代擔罪名之舉
          動，則嗣於審理中所辯顯只係脫罪之飾詞，無足採取。雖甲○○於審理中
          附合其詞，自攬此部分之罪名，但此部分罪名對甲○○而言，僅屬裁判上
          一罪關係，無足輕重，足認只係事後甲○○迴護被告乙○○所為，亦無足
          採信。是此部分被告乙○○有寄藏子彈之犯行亦明。
    （三）被告三人於前開為警查獲時所持有之槍、彈係由被告乙○○與丁○○提供
          予被告甲○○攜持一節，已據甲○○於警訊中供述明確。益以乙○○於偵
          查中供述，係「老胡」託其向「阿瑞」討債等語；被告丁○○供述，係呂
          韋德邀其一起去討債等語；被告甲○○亦坦白供述，係乙○○邀其一起去
          討債，討到債可分到四、五十萬元，但若出事，持有槍、彈的責任由其獨
          扛等語，足認乙○○應係主事者，從而被告甲○○所供乃合於常情，並非
          無稽。至被告乙○○、丁○○嗣於審理中均陳述，不知情討債云云，雖核
          與甲○○嗣於審理中所述相合，但明係被告乙○○、丁○○事後圖脫罪責
          之詞與被告甲○○有意獨攬罪責、迴護其他二名被告之詞，均無足採取。
    （四）前揭「好來屋ＫＴＶ」旁稻田查獲之手槍與子彈，經鑑驗結果，手槍一枝
          係奧地利ＧＬＯＣＫ廠製１９型口徑九ＭＭ半自動手槍（槍枝管制編號0
          000000000），子彈三顆均係制式口徑九ＭＭ半自動手槍子彈，
          手槍與子彈均具殺傷力，有內政部警政署刑事警察局八十九年二月十一日
          刑鑑字第一四八八九號鑑驗通知書在卷可稽。又均係被告甲○○於前述受
          已死亡之鄭明赫委請寄藏之物，嗣甲○○並另行起意取而恐嚇前開不詳數
          人，均據被告甲○○自白不諱，恐嚇部分且核與現場證人蔡金泉證述之詞
          相合，被告甲○○自白之此部分犯行可加採信。
    綜上，復有廖昱盈之國民身分證在卷及前述手槍二枝與子彈共二十一顆扣案供證
    ，被告三人與辯護人辯護之詞，均無足採信，本案事證明確，被告三人犯行均堪
    認定。
二、核被告丁○○、乙○○、甲○○三人所為，均係犯槍砲彈藥刀械管制條例第七條
    第四項未經許可，持有手槍罪及第十二條第四項（起訴書誤為第十一條第四項）
    未經許可，持有子彈罪；被告乙○○另犯同上條例第十二條第四項（起訴書誤為
    第十一條第四項）未經許可，寄藏子彈罪與刑法第三百三十七條侵占遺失物罪；
    被告甲○○另犯同上條例第七條第四項未經許可，寄藏手槍罪及第十二條第四項
    （起訴書誤為第十一條第四項）未經許可，寄藏子彈罪與刑法第三百零五條恐嚇
    罪。被告三人所犯前揭未經許可、持有手槍、子彈之行為，有犯意之聯絡、行為
    之分擔，應論以共同正犯。被告三人一行為同時持有槍、彈，與被告甲○○一行
    為，同時受寄槍、彈，而觸犯二罪名，均應依想像競合犯之例，各從較重之未經
    許可，持有手槍；未經許可寄藏手槍罪處斷。被告甲○○、乙○○所犯前開諸罪
    ，犯意各別，行為互殊，應分論並罰之。按持有槍、彈之行為係屬犯罪行為之繼
    續，雖被告乙○○係於八十五年間受寄前開五顆子彈，但既一直受寄至八十九年
    一月十八日為警查獲，從而受寄行為一直繼續，自應適用查獲時之法律，而無刑
    法第二條新舊法比較適用之問題，乃公訴人認被告乙○○係犯（八十六年十一月
    二十四日公布，二十六日生效）修正前槍砲彈藥刀械管制條例第十一條第三項之
    罪，容有誤會，但因無損起訴事實之同一性，就此部分爰變更檢察官即公訴人所
    引應適用之法條。爰審酌被告三人之品行、犯罪動機、目的、手段、方法、犯罪
    情節及犯罪後態度等一切情狀，各量處如主文所示之刑，並定被告乙○○、甲○○之應執行刑與諭知被告三人罰金部分，易服勞役之折算標準，以示懲儆。扣案
    制式九０手槍貳枝（槍枝管制編號0000000000與0000000000）與制式九０子彈貳
    拾壹顆（雖部分子彈有經試射者，但所餘彈頭、彈殼仍足為子彈之主要組成零件
    ；且係為鑑驗本案所試射以明其性質，當就其試射前之狀況認其整體即係違禁物
    ，無於試射後，反陷於認已非屬違禁物之迷思）均屬違禁物，依法均宣告沒收。
    至其他扣案物，無據認與犯罪相關，或非被告等人所有之物，亦非違禁物，爰無
    宣告沒收，併此敘明。
三、槍砲彈藥刀械管制條例第十九條第一項固規定，犯同條例第七條、第十一條之罪
    ，經判處有期徒刑者，應於刑之執行完畢或赦免後，令入勞動場所，強制工作，
    其期間為三年，核屬保安處分。惟該保安處分之目的在於協助受處分人再社會化
    ，並改善其潛在之危險性格，故有無宣付保安處分之必要，自應斟酌個案情節，
    尤應衡量行為人所為犯罪行為之嚴重性、危險性，及其個人之性格傾向及改善之
    期待可能性，容許法官視案情之懸殊異同，依職權為適當之裁量，並無法定絕對
    宣告之必要，已據司法院大法官會議第四七一號解釋在案。經查，本件被告三人
    核其前開犯罪情節，固生危害於社會治安秩序，但審酌尚無何實據認有其他惡行
    或重大實害，本院因認本案尚無諭知被告三人強制工作之必要。
四、台灣台中地方法院檢察署檢察官送請併案審理（九十年度偵字第二二六六號）意
    旨略以：被告乙○○於八十九年八月二十日早上四時許，在台中市中山公園內，
    受寄「樹枝」不詳姓名、年籍之人所有之手槍二枝與子彈十四顆，於八十九年九
    月二十七日為警查獲，認與被告乙○○本案犯行具連續犯裁判上一罪關係等語。
    經查，被告乙○○首於八十五年間受寄「南哥」之子彈，次於不詳時間取得制式
    九０手槍一枝（槍枝管制編號0000000000）與制式九０子彈十三顆，迄於八十九
    年一月十八日為警查獲。就時間言，已與送請併案審理被告乙○○自承受寄之槍
    、彈時間各隔有約四年及八個月之久；況寄託者非同一人，持有與受寄之型態亦
    係不同，足認均係臨時、另行起意所為，非基於「概括犯意」所為至明，與本案
    無何連續犯關係，自非裁判上之一罪。故此併案部分應退請檢察官另為適當合法
    之處理。
據上論斷，應依刑事訴訟法第二百九十九條第一項前段、第三百條，槍砲彈藥刀械管
制條例第七條第四項、第十二條第四項，刑法第十一條前段、第二十八條、第五十五
條、第三百零五條、第三百三十七條、第四十二條第二項、第三十八條第一項第一款
、第五十一條第五款、第七款，罰金罰鍰提高標準條例第一條前段、第二條，判決如
主文。
中      華      民      國    九十      年      七      月    十二      日
                                     台灣彰化地方法院刑事第三庭
                                         法      官  洪  榮  謙
右正本證明與原本無異。
如不服本判決，應於判決送達後十日內向本院提出上訴狀( 須附繕本 )。
告訴人或被害人對於判決如有不服具備理由請求檢察官上訴者，其上訴期間之計算係
以檢察官收受判決正本之日期為準。
                                         法院書記官  張  木  松
中      華      民      國    九十      年      七      月    十八      日
槍砲彈藥刀械管制條例第七條第四項
未經許可，持有、寄藏或意圖販賣而陳列第一項所列槍砲、彈藥者，處五年以上有期
徒刑，併科新臺幣一千萬元以下罰金。
槍砲彈藥刀械管制條例第十二條第四項
未經許可，持有、寄藏或意圖販賣而陳列子彈者，處五年以下有期徒刑，併科新幣三
百萬元以下罰金。
刑法第三百零五條
以加害生命、身體、自由、名譽、財產之事恐嚇他人，致生危害於安全者，處二年以
下有期徒刑、拘役或三百元以下罰金。
刑法第三百三十七條
意圖為自己或第三人不法之所有，而侵占遺失物、漂流物或其他離本人所持有之物者
，處五百元以下罰金。


司法院資訊處製作；財團法人民間司法改革基金會備份。
